【裁判字號】    98,易,1764
【裁判日期】    980612
【裁判案由】    毒品危害防制條例
【裁判全文】
臺灣臺中地方法院刑事判決              98年度易字第1764號
公  訴  人  臺灣臺中地方法院檢察署檢察官
被      告  甲○○
上列被告因違反毒品危害防制條例案件案件，經檢察官提起公訴
（98年度毒偵字第1522號），被告於準備程序中就被訴事實為有
罪之陳述，受命法官於聽取當事人之意見後，由本院合議庭裁定
由受命法官獨任以簡式審判程序判決如下：
    主    文
甲○○施用第二級毒品，累犯，處有期徒刑柒月。扣案之第二級
毒品甲基安非他命壹包（驗餘淨重零點壹捌貳伍公克）沒收銷燬
之及分裝袋壹包，沒收。
    犯罪事實及理由
一、犯罪事實：甲○○前因施用毒品案件，經臺灣雲林地方法院
    裁定送觀察、勒戒後，因認有繼續施用毒品之傾向，並經裁
    定令入戒治處施以強制戒治，於民國89年6月23日因停止戒
    治付保護管束期滿未經撤銷視為執行完畢。另因施用毒品案
    件，由臺灣彰化地方法院檢察署檢察官提起公訴並聲請強制
    戒治，經臺灣彰化地方法院以90年度訴字第627號判處應執
    行有期徒刑1年確定；強制戒治部分，於92年2月21日執行完
    畢釋放。另因重利及施用毒品案件，經臺灣雲林地方法院以
    91年度訴字第462號、92年度訴字第197號分別判處應執行有
    期徒刑1年2月、10月確定。上開案件嗣經合併、接續執行，
    於94年6月16日縮短刑期假釋出監，於同年10月1日假釋付保
    護管束期滿未經撤銷視為執行完畢釋放。詎仍不知悔改，復
    基於施用第二級毒品甲基安非他命之犯意，於98年4月6日13
    時許，在其位於臺中市○○區○○街316號12樓住處，以將
    甲基安非他命置於玻璃球內燒烤產生煙霧而吸食之方式，施
    用第二級毒品甲基安非他命1次。嗣為警於98年4月6日17 時
    20分許，持搜索票至上址執行搜索時查獲，並扣得第二級毒
    品甲基安非他命1小包（驗餘淨重０、１８２５公克）。
二、前開犯罪事實，有下列證據可證：
    (1)中山醫學大學附設醫院檢驗科濫用藥物尿液檢驗報告1份
      及尿液代號與真實姓名對照表、採集尿液鑑定同意書各1
      份，復有當場扣得第二級毒品甲基安非他命1包（驗餘淨
      重０、１８２５公克）。
    (2)臺灣高等法院被告前案紀錄表1份。
    (3)被告李清輝分別於警詢、偵查中及於本院準備程序、審理
      中之自白。
三、又毒品危害防制條例於92年7月9日修正公布，自93年1月9日
    施行，其中第20條、第23條將施用毒品之刑事處遇程序，區
    分為「初犯」及「5年內再犯」、5年後再犯。依其立法理由
    之說明：「初犯」，經觀察、勒戒強制戒治後，應為不起訴
    處分或不付審理之裁定；經觀察、勒戒或強制戒治執行完畢
    釋放後，「5年內再犯」者，因其再犯率甚高，原實施之觀
    察、勒戒及強制戒治既已無法收其實效，爰依法追訴或裁定
    交付審理。至於經觀察、勒戒或強制戒治執行完畢釋放後，
    「5年後再犯」者，前所實施之觀察、勒戒或強制戒治已足
    以遮斷其施用毒品之毒癮，為期自新及協助其斷除毒癮，仍
    適用「初犯」規定，先經觀察、勒戒或強制戒治之程序。從
    而依修正後之規定，僅限於「初犯」及「5年後再犯」2種情
    形，始應先經觀察、勒戒或強制戒治程序。倘被告於初犯後
    5年內已再犯，經依法追訴處罰，縱其第3次（或第3次以上
    ）再度施用毒品之時間，在初犯經觀察、勒戒或強制戒治執
    行完畢釋放5年以後，已不合於「5年後再犯」之規定，且因
    已於「5年內再犯」，顯見其再犯率甚高，原實施觀察、勒
    戒或強制戒治，已無法收其實效，即應依同條例第10條處罰
    （最高法院97年度第5次刑事庭會議決議參照）。查被告前
    因施用毒品案件，經臺灣雲林地方法院裁定送觀察、勒戒後
    ，因認有繼續施用毒品之傾向，並經裁定令入戒治處所施以
    強制戒治，於89年6月23日因停止戒治付保護管束期滿未經
    撤銷視為執行完畢。距本件施用毒品犯行，固已逾5年，惟
    被告於該次強制戒治執行完畢釋放後5年內之「90、91年間
    」，已有觸犯毒品危害防制條例第10條之犯行，且經臺灣彰
    化地方法院及臺灣雲林地方法院分別以上開90年度訴字第
    627 號及92年度訴字第197號判決有罪確定，揆諸前開說明
    ，被告所為本件施用甲基安非他命之犯行，即無「初犯」規
    定之適用，自毋須再重新施予觀察勒戒之處遇程序，而應直
    接訴追處罰，附予敘明。次按92年7月9日新修正之毒品危害
    防制條例就施用毒品者，祇於「初犯」及「5年後再犯」2種
    情形，有其追訴條件之限制，即須於初犯經觀察、勒戒或強
    制戒治釋放後，5年內均無施用毒品之行為，始能認其前所
    實施之觀察、勒戒或強制戒治已足遮斷毒癮，而得於5年後
    再犯時，再予適用初犯之規定，重行觀察、勒戒等程序。倘
    5年內已經再犯，被依法追訴處罰，縱其第3次（或第3次以
    上）施用毒品之時間在初犯釋放5年以後，即與「5年後再犯
    」之情形有別，且因已於「5年內再犯」，顯見其再犯率甚
    高，原實施觀察、勒戒或強制戒治，已無法收其實效，而無
    5年戒斷期之存在，自無再經觀察、勒戒及強制戒治之必要
    ，應由檢察官逕行起訴，始符新法修正之本旨，最高法院95
    年度第7次及97年度第5次刑事庭會議決議可資參照。查被告
    本次施用甲基安非他命之犯行，距前次強制戒治執行完畢雖
    已逾5年，惟被告於該強制戒治執行完畢釋放後5年內，曾因
    施用毒品案件，經法院宣示判決確定並執行完畢，已如前述
    ，並有被告刑案資料查註紀錄表附卷可稽。顯見其並非於觀
    察、勒戒或強制戒治執行完畢後5年內均無任何施用毒品之
    犯行，揆諸前開說明，被告所為本件施用甲基安非他命之犯
    行，即無須再重新施予觀察勒戒之處遇程序，而應直接訴追
    處罰，附予敘明。
四、應適用法條：刑事訴訟法第273條之1第1項、第299條第1項
    前段、第310條之2、第454條第1項，毒品危害防制條例第10
    條第2項、第18條第1項前段，刑法第11條、第47條第1項，
    判決如主文。
本案經檢察官乙○○到庭執行職務。
中    華    民    國    98    年    6     月    12    日
                    刑事第二庭  法  官 許金樹
上正本證明與原本無異。
如不服本判決，應於收受送達後10日內向本院提出上訴書狀（應
敘述具體理由並附繕本）。
上訴書狀如未敘述理由，應於上訴期間屆滿後20日內補提理由書
於本院。
                                書記官 王崑煜
中    華    民    國    98    年    6     月    12    日
附錄論罪科刑法條
毒品危害防制條例第10條
施用第一級毒品者，處6月以上5年以下有期徒刑。
施用第二級毒品者，處3年以下有期徒刑。


司法院資訊處製作；財團法人民間司法改革基金會備份。
